【裁判字號】    92,訴,1052
【裁判日期】    920707
【裁判案由】    偽造文書等
【裁判全文】
臺灣高雄地方法院刑事判決                        九十二年度訴字第一五二號
    公  訴  人  臺灣高雄地方法院檢察署檢察官
    被      告  己○○
右列被告因偽造文書等案件，經檢察官提起公訴（九十二年度偵字第四九一號），本
院判決如左：
    主  文
己○○連續行使偽造私文書，足以生損害於他人，處有期徒刑陸月，如易科罰金，以
佰元折算壹日。
    事  實
一、己○○自民國八十五年三月十日起，自任會首，召集丙○、乙○○○、甲○○、
    丁○○、戊○○等會員，連同會首共五十一會之互助會，約定每人每會會金新臺
    幣（下同）一萬元，採內標方式，於每月十日開標，且每逢三月及九月各於該月
    之二十五日加標一次，均在被告當時位在高雄市苓雅區○○○街十一巷二十號三
    樓住處，於下午一時許開標。詎己○○嗣因經濟困難，竟意圖為自己不法所有及
    偽造文書之概括犯意，利用各會員彼此間未聯絡得標情形或不知何人參與互助會
    之機會，自八十六年間之不詳時間起，在上址開標時，在空白紙上先後偽造楊福
    結（公訴人誤載為「郭福結」）、洪淑華、「阿珍」、鍾富昌、朱木耳等人之署
    押，分別填載投標金額二千六百元、二千七百元、二千八百元、三千三百元、三
    千三百元等足以表示投標意思之標單（事後已丟棄），分別冒該上開會員之名義
    行使投標並得標，足以生損害於上開會員及其他活會會員，嗣後即向其餘三十餘
    名活會會員詐稱上開會員得標，使不知情之活會會員均陷於錯誤，而各交付約六
    千七百元至七千四百元不等之會金，一次詐得會金約為三十餘萬元，五會共計達
    約一百六十餘萬元。嗣至八十七年五月十日己○○於第三十一會宣布止會時，始
    為丙○、乙○○○、甲○○、丁○○、戊○○等活會會員查知上情。
二、案經丙○、乙○○○、甲○○、丁○○、戊○○訴由臺灣高雄地方法院檢察署檢
    察官偵查起訴。
    理  由
一、右揭犯罪事實，業經被告己○○於偵訊及本院審理中坦承不諱，且據告訴人丙○
    、乙○○○、甲○○、戊○○、丁○○等於偵查中指述綦詳，並有互助會單影本
    一件在卷可查，足見被告所為自白，與事實相符，自得採為認定之依據。至被告
    所辯其冒用其他會員名義所標得之會款，其中四十萬元係借予古宏惠乙節，固有
    中華郵政股份有限公司儲匯處九十二年六月六日儲字第０六七三號函所附存提明
    細表一件在卷可查。惟縱令被告確以冒標所得款項匯予該古宏惠之人，然此仍不
    影響於其犯行之成立。本件事證明確，被告犯行堪已認定。
二、按民間互助會會員書寫之標單，一般均書寫金額及投標會員之姓名，未冠以標單
    字樣，然依民間習慣足以表示該人出息若干參與競標用意之證明，合屬刑法第二
    百二十條第一項之準私文書，最高法院著有八十七年度台非字第一二號、八十八
    年度台上字五四一○號判決意旨，可資參照。核被告所為，係犯刑法第二百十六
    條、第二百二十條第一項、第二百十條之行使偽造私文書罪及同法第三百三十九
    條第一項之詐欺取財罪。被告己○○偽造楊福結、洪淑華、「阿珍」、鍾富昌、
    朱木耳等人之署押，乃偽造私文書之部分行為，不另論罪。又其偽造私文書後進
    而行使，偽造之低度行為為行使之高度行為所吸收，亦不另論罪。被告先後多次
    冒標犯行，時間緊接，犯罪構成要件相同，顯係基於概括之犯意所為，為連續犯
    ，依刑法第五十六條規定，均應論以一罪，並加重其刑。再被告以一詐欺行為致
    多名活會會員陷於錯誤，而詐取會款，係以一詐欺行為觸犯同種詐欺取財罪名，
    應依想像競合犯之規定論以一罪。又被告行使偽造私文書行為，係為達詐欺取財
    之目的，所犯詐欺取財罪與行使偽造私文書罪間有方法目的之牽連關係，應依牽
    連犯規定論以一較重之行使偽造私文書罪。爰審酌被告因財務週轉不靈，情急失
    慮致罹刑章之犯罪動機、目的，及其犯行對被害人損害程度非輕，又未與被害人
    達成和解，然犯後能夠坦承犯行，態度良好，足見被告已深具悔意，暨其年事已
    高，又罹患糖尿病、腹股溝疝氣、十二指腸潰瘍等多項疾病等節，亦有診斷證明
    書三紙在卷可查等一切情狀，量處如主文所示之刑。末按行為後法律有變更者，
    適用裁判時之法律，刑法第二條第一項前段定有明文，又易服勞役及期間、數罪
    併罰之定執行刑、緩刑及易以訓誡易科罰金各事項，均依新法，有最高法院二十
    四年七月總會決議（二）可資參照，而刑法第四十一條已於九十年一月十日修正
    ，並於同年月十二日生效，參諸前揭法條規定及決議意旨，本件自應適用裁判時
    即修正後刑法第四十一條第一項規定，併諭知易科罰金之折算標準，併此敘明。
    又偽造之標單已經丟棄而未扣案，業據被告供承在卷，且衡以一般民間互助會習
    慣，標單通常於開標後即丟棄，是該標單已然滅失，其上所載偽造之「楊福結」
    、「洪淑華」、「阿珍」、「鍾富昌」、「朱木耳」等人之署押，爰不另為沒收
    之諭知，併此敘明。
據上論斷，應依刑事訴訟法第二百九十九條第一項前段，刑法第五十六條、第二百十
六條、第二百十條、第三百三十九條第一項、第五十五條、修正後第四十一條第一項
前段，罰金罰鍰提高標準條例第一條前段、第二條，判決如主文。
本案經檢察官王朝弘到庭執行職務。
中    華    民    國    九十二    年      七      月          七        日
                                  臺灣高雄地方法院刑事第七庭
                                      法  官  汪  怡  君
右為正本，係照原本作成，證明與原本無異。
如不服本判決，應於送達後十日內，向本院提出上訴狀。
                                      書記官  李  梅  芬
中    華    民    國    九十二    年      七      月          八        日


司法院資訊處製作；財團法人民間司法改革基金會備份。
